【裁判字號】    95,家聲,267
【裁判日期】    951229
【裁判案由】    核定遺產管理人報酬
【裁判全文】
臺灣高雄地方法院民事裁定             95年度家聲字第267號
聲  請  人  吳剛魁律師即被繼承人甲○○之遺產管理人
上聲請人聲請核定遺產管理人報酬事件，本院裁定如下：
    主  文
聲請人任被繼承人甲○○（男、民國○○年○ 月○○日生、身分證統
一編號：Ｚ000000000號）之遺產管理人之報酬核定為新臺幣壹萬
伍仟元。
程序費用新台幣壹仟元由被繼承人甲○○之遺產負擔。
    理  由
一、按「遺產管理人，得請求報酬，其數額由親屬會議按其勞力
    及其與被繼承人之關係酌定之」、「依本法之規定應開親屬
    會議時，由當事人、法定代理人或其他利害關係人召集之」
    、「親屬會議不能召開或召開有困難時，依法應經親屬會議
    處理之事項，由有召集權人聲請法院處理之」，民法第1183
    條、第1129條、第1132條第2 項前段分別定有明文。
二、聲請意旨略以：聲請人前依臺灣屏東地方法院以95年度財管
    字第3 號民事裁定選任為被繼承人甲○○之遺產管理人，經
    裁定確定後，聲請人業已遵行職務，依法聲請法院以裁定准
    對被繼承人甲○○之繼承人、債權人及受遺贈人於一定期限
    內承認繼承、報明債權或為願受遺贈與否之聲明等事項為公
    示催告，且於95年10月3 日刊登於中華日報。又被繼承人甲
    ○○之遺產有坐落於高雄縣鳳山市○○段948 地號、高雄市
    小港區○○段437 號地號之土地共計2 筆、坐落於高雄市○
    ○區○○里○○路44-4號5 樓、高雄縣鳳山市○○街18巷9
    號5 樓等房屋共2 筆，總值為新台幣（下同）1,617,800 元
    。今公示催告期間已滿，僅知被繼承人甲○○積欠板信商業
    銀行股份有限公司約981,208 元之債務尚未清償，此外並無
    其他債權人、債務人、受遺贈人等向聲請人申報債權、債務
    或願受遺贈，而聲請人前為管理被繼承人遺產之必要，已陸
    續代墊必要之費用，且將來亦須支出其他相關費用，為便日
    後可能須與被繼承人之遺產遭強制執行之際，得以參與分配
    ，依法聲請人鈞院酌定遺產管理人之報酬等語。
三、經查：
    (一)被繼承人甲○○於93年12月7 日死亡，其遺產無人繼承，
      由臺灣屏東地方法院選任聲請人為遺產管理人確定在案，
      有聲請人提出之臺灣屏東地方法院95年度財管字第3 號裁
      定暨確定證明書等影本各1 份為證，自堪信屬實。準此，
      聲請人顯難召開親屬會議酌定其管理甲○○遺產之報酬甚
      明，是其本於利害關係人之地位，向本院聲請核定其任遺
      產管理人之報酬，自有所據。
    (二)次查，聲請人主張之前揭事實，除上述裁定暨確定證明書
      外，另據其提出中華日報刊登廣告證明單、被繼承人甲○
      ○遺產清冊、財政部臺灣省南區國稅財產歸屬資料清單各
      1 份及土地登記第二類謄本、建物登記第二類謄本、地價
      第二類謄本各2 份為證，堪信真實。本院審酌：本件被繼
      承人甲○○之遺產經核定其總值1,617,800 元，其債權人
      所陳報之債權為981,208 元，此外已無其他人陳報債權、
      債務或遺贈，其遺產法律關係尚屬單純，無其他繁瑣事項
      待處理；以及聲請人業已為閱卷、聲請公示催告、登報、
      查詢被繼承人財產等管理遺產行為，後續將繼續處理申報
      遺產稅事宜等情；且考量聲請人處理上開事務所需時間之
      久暫、耗費人力之程度、各該債權人之受償權利應受保障
      ，並參酌本件如由國有財產局擔任遺產管理人，依財政部
      訂頒之「代管無人承認繼承遺產作業要點」第14點第3 項
      規定請求管理遺產報酬之標準不得低於遺產現值百分之一
      等一切情狀，認本件核予遺產管理人之報酬以15,000元為
      適當，爰酌定如主文所示。
四、非訟事件法第157條，裁定如主文。
中    華    民    國    95    年    12    月    29    日
            家事法庭  法  官  楊佩蓉
以上正本證明與原本無異。
如對本裁定抗告須於裁定送達後10日內向本院提出抗告狀。
中    華    民    國    95    年    12    月    29    日
                       書記官   鄭淑臻


司法院資訊處製作；財團法人民間司法改革基金會備份。
